【裁判字號】    89,易,2188
【裁判日期】    890721
【裁判案由】    違反能源管理法
【裁判全文】
臺灣高雄地方法院刑事判決                        八十九年度易字第二一八八號
    公  訴  人  臺灣高雄地方法院檢察署檢察官
    被      告  乙○○
    被      告  甲○○
右列被告因違反能源管理法案件，經檢察官聲請簡易判決處刑（八十九年度偵字第一
三六四號），本院高雄簡易庭認應依通常審判程序審理，移送本院，本院判決如左：
    主  文
乙○○、甲○○均無罪。
    理  由
一、聲請意旨略以：被告乙○○、甲○○二人共同意圖營利，明知柴油非經主管機關
    經濟部許可，不得銷售，乃向一不知名漁船以每公斤新台幣（下同）七元之價格
    購得柴油一批，由甲○○駕駛ＸＬ─０三三號營業大貨車，以每公斤八元之價格
    賣出，於民國八十八年十二月十三日十一時三十分許，為警會同經濟部取締違法
    經營油品小組查獲，並扣得ＷＧ─一一九號大貨車有三萬一千公升、ＸＬ─０三
    三號大貨車內有六千一百公升。因認被告乙○○、甲○○涉犯能源管理法第二十
    條之一之罪嫌等語。
二、按犯罪事實應依證據認定之，無證據不得推定其犯罪事實，又不能證明被告犯罪
    者，應諭知無罪之判決，刑事訴訟法第一百五十四條及三百零一條第一項分別定
    有明文。次按能源管理法第二十條之一固規定：「未經許可而經營中央主管機關
    指定之能源產品之輸入、輸出、生產、銷售業務者，處一年以下有期徒刑、拘役
    或科或併科新台幣三十萬元以下罰金，並得沒收其輸入、輸出、生產、銷售之產
    品。」，惟所謂「銷售」與「販賣」，在法律上尚難為相同之解釋，「銷售」除
    販入外，尚須具備有「售出」之行為，犯罪始能成立（最高法院七十九年五月八
    日七十九年度第二次刑事庭會議決議（一）意旨參照），是能源管理法之非法銷
    售能源產品罪，自應以行為人有實際賣出之行為始足當之。
三、本件公訴人認被告涉犯能源管理法第二十條之一未經許可經營中央主管機關指定
    之能源產品銷售業罪嫌，無非係以被告二人於警訊中之自白，及扣案之現場查獲
    物品登記表，為其主要論據。訊據被告乙○○、甲○○均堅決否認有何售銷之行
    為，被告乙○○辯稱：確實有以每公升七元價格買入柴油，剛收購進來就被警查
    獲，並未賣出任何柴油等語；被告甲○○則以：我是受雇於乙○○以駕駛乙趟一
    千元的代價將上開柴油要載離大汕頭漁港，在旗津區大汕頭港內因見警員及軍人
    攔車檢查，立即下車逃逸等語置辯。經查，本案並未查獲被告乙○○、甲○○有
    當場將柴油出售予他人之客觀事證存在，且被告甲○○駕駛營業大貨車ＸＬ─０
    三三號載運柴油尚未運出，在大汕頭港內即被警查獲，而另一輛內裝有柴油三萬
    一千公升之ＷＧ─一一九號大貨車則仍停在港內未駛離等情，已據渠等供述甚明
    ，並經證人即當場查獲之員警陳明生證述：是海岸巡防部通知我們單位，我們才
    到現場，當時現場只有海巡署的阿兵哥在現場，被告並不在現場，無其他車子及
    人員，我們到現場時發現貨車ＷＧ─一一九號及ＸＬ─０三三號上有柴油，當時
    是通知有運輸柴油，但無通知有販賣等語屬實，復有高雄市政府警察局鼓山分局
    受理各類案件紀錄表一紙登載「一、勤指中心通報污水處理廠前方（左及右方）
    有人偷抽油請派人前往處理。二、再次通報大汕頭漁港運輸柴油」附卷可稽。被
    告乙○○、甲○○固分別於警訊時坦承欲將購得之柴油以八元售出及載運柴油當
    場被查獲，並扣得柴油各三萬一千公升、六千公升等情，及該扣案之油品經送請
    經濟部取締違法經營油品會報執行小組高雄執行分組檢驗之結果，雖亦認與「柴
    油」之規範相符，有該分組八十九年二月一日高處八九高執字第八九０二００三
    三號函在卷，然此僅足證明被告二人所販入柴油及載運之油品確屬能源管理法第
    二十條之一第一項之「石油及其產品」仍未能證明被告二人有販出之行為。而所
    謂「銷售」除販入外，尚須「售出」之行為，犯罪始能成立，已如前揭說明，被
    告二人既堅決否認有何販出之行為，尚不能以被告二人有販入及載運之行為，即
    據以推認渠等已將柴油出售予他人，應認與同法第二十條之一「銷售」之構成要
    件未合，自難以該罪相繩。此外，復查無其他積極證據足認被告二人確有公訴人
    所指之犯行，渠等犯罪即屬不能證明，揆諸前揭說明，自應為無罪判決之諭知。
據上論斷，應依刑事訴訟法第三百零一條第一項，判決如主文。
中      華        民        國    八十九    年      七    月    二十一  日
                                  臺灣高雄地方法院刑事第三庭
                          審判長法  官  宋明中
                                            法  官  古振暉
                                            法  官  柯彩燕
右正本證明與原本無異。
如不服本判決，應於判決送達後十日內，向本院提出上訴狀。
                                            書記官  楊真芬
中      華        民        國    八十九    年      七    月    二十四  日


司法院資訊處製作；財團法人民間司法改革基金會備份。
